【裁判字號】    91,訴,3659
【裁判日期】    920313
【裁判案由】    偽造文書等
【裁判全文】
臺灣高雄地方法院刑事判決                        九十一年度訴字第三六五九號
    公  訴  人  臺灣高雄地方法院檢察署檢察官
    被      告  丙○○
右列被告因偽造文書等案件，經檢察官提起公訴（九十一年度偵字第二五一七七號）
，本院判決如左：
    主  文
丙○○行使偽造私文書，足以生損害於他人，處有期徒刑陸月，如易科罰金，以參佰
元折算壹日。緩刑貳年。信用卡簽帳單壹式貳份（發卡銀行為中華商業銀行股份有限
公司、卡號為0000000000000000號、刷卡日期為民國九十一年八月
七日、簽帳金額為新台幣壹萬壹仟元，包括持卡人存根聯、特約商店存根聯）上偽造
之「何雨貞」署押各壹枚沒收。
    事  實
一、丙○○與甲○○（原名為何雨貞）係表姊妹關係，其並於民國九十一年八月五日
    暫住於甲○○位於高雄縣岡山鎮○○里○○街十三號之住處，竟因一時急需金錢
    ，而意圖為自己不法之所有，於同年八月六日凌晨某時許，乘暫居住於上開住處
    之際，在甲○○房間內之皮包中，竊取甲○○分別向中華商業銀行股份有限公司
    、高雄中小企業銀行股份有限公司所申辦之信用卡及向高雄縣岡山鎮農會所請領
    之提款卡各一張（以下分別簡稱中華銀行、高雄企銀、岡山農會所核發之信用卡
    及提款卡），得手後即於同年八月七日十一時許，持系爭中華銀行所核發之信用
    卡，至設於高雄縣岡山鎮○○路七十七號之「金一山銀樓」，盜刷新台幣（下同
    ）一萬一千元，用以購買金戒指一只及金項鍊一條，使該銀樓人員陷於錯誤，誤
    以為該信用卡之持卡人即甲○○本人而允其消費，並由丙○○偽造甲○○之原名
    「何雨貞」之署押於二聯式消費簽帳單（第一聯持卡人存根聯、第二聯商店存根
    聯）上，作成不實之簽帳單私文書之後，持交該銀樓人員，足生損害於甲○○與
    金一山銀樓之權益；嗣丙○○復基於意圖為自己不法所有之概括犯意，連續先於
    同年八月九日二十二時許，再持高雄企銀所核發之系爭信用卡至設於高雄縣岡山
    鎮○○路之第一商業銀行股份有限公司前之自動付款設備（即俗稱提款機），以
    甲○○之出生年月日等數字為密碼輸入前揭自動付款設備，使該設備之識別系統
    認其係真正持卡人而陷於錯誤，而預借現金二次，金額分別為一萬五千元及六千
    元，合計共二萬一千元後，竟再於同年八月十六日持系爭岡山農會所核發之提款
    卡，至設於高雄縣岡山鎮○○○路之郵局前之自動付款設備，再以相同手法輸入
    甲○○之出生年月日等數字，致該設備之識別系統認其為真正持卡人而陷於錯誤
    ，而自該付款設備提領現金六千元。丙○○並旋將已使用過之上揭信用卡及提款
    卡，再乘機放回甲○○之皮包內，嗣甲○○因接獲發卡銀行所寄出之繳款通知單
    及以上揭提款卡用以提款時，始悉上情，並經警循線查獲。
二、案經甲○○訴由高雄縣警察局岡山分局報請台灣高雄地方法院檢察署檢察官偵查
    起訴。
    理  由
一、訊據被告丙○○對於右揭竊盜、盜刷信用卡、預借現金及盜領存款等事實均坦承
    不諱，核與證人即「金一山銀樓」負責人乙○○於本院所為之證述情節大致相符
    ，並有系爭中華銀行所核發之信用卡簽帳單第二聯、中華銀行信用卡繳款通知書
    、高雄企銀國際信用卡繳款通知書、岡山農會存款簿影本等資料各一紙附卷可參
    ，足認被告上開自白確與事實相符，洵堪採為論罪科刑之依據。從而，被告事證
    明確，其犯行堪以認定。
二、按持卡人在信用卡簽帳單上之客戶簽名欄簽名後交還特約商店，依該信用卡交易
    習慣，係表示持卡人確認簽帳單上記載之交易標的及金額並表示負責，及向發卡
    銀行請求撥付消費款項予特約商店之意，是該簽帳單含有收據及請款單之性質，
    屬刑法第二百十條之私文書。核被告所為，係犯刑法第三百二十條第一項竊盜罪
    、第三百三十九條第一項詐欺取財罪、第二百十六條、第二百十條之行使偽造私
    文書罪及第三百三十九條之二第一項之由自動付款設備取得他人之物罪（查以無
    付款意思而冒用他人信用卡，偽造原持卡人之筆跡於簽帳單上簽名【使用詐術】
    ，使特約商店陷於錯誤，誤以為行為人即係原持卡人，而交付行為人一定之財物
    ，此一過程，實與詐欺取財罪之構成要件相符合，即當特約商店因誤信冒用持卡
    人為真正持卡人，而交付一定之財物，此財物交付行為本身，使特約商店喪失持
    有，妨害其使用財物本身之機能，即為損害，特約商店即是被害人，即使特約商
    店可從發卡銀行請求支付帳款，對其全體財產而言並無減少亦然，又按詐欺罪並
    不以被詐欺者與處分行為人同一為必要，只須被詐欺者處於有處分其財產之地位
    ，而處分行為人有服從命令之義務，而為財產之處分，亦即財物之交付，仍受被
    詐欺者之意思支配；發卡銀行與特約商店間訂有契約，特約商店依契約負有對持
    有發卡銀行所發之信用卡之人刷卡購物時，交付財物之義務，亦即特約商店須依
    發卡銀行之指示而交付財物，特約商店亦可依契約向發卡銀行請領價款，嗣持卡
    人未依約於限期內清償買賣價金，發卡銀行雖係被害人，惟刷卡者所詐得者仍係
    財物，並非利益。況被告主觀上之犯意應係詐取所購買之貨物，並非發卡銀行預
    墊貨款之利益，且其施用詐術行騙之對象係特約商店之售貨人員，非發卡銀行，
    而特約商店亦因其所為陷於錯誤而交付財物，是被告盜刷告訴人甲○○之信用卡
    所為，亦觸犯刑法第三百三十九條第一項之詐欺取財罪）。被告於信用卡簽帳單
    上偽造「何雨貞」署押之行為，係偽造私文書之部分行為，而其偽造後復持以行
    使，偽造私文書之低度行為為行使偽造私文書之高度行為所吸收，均不另論罪。
    被告以一行為同時偽造二張相同私文書（即持卡人存根聯及特約商店存根聯），
    係單純一罪。又被告先後二次自自動付款設備取得他人之物罪之犯行，均時間緊
    接，所犯罪名同一，顯均係出於概括之犯意反覆為之，為連續犯，應論以一罪。
    再被告所為上開竊盜、行使偽造私文書、詐欺取財罪及連續以不正方法由自動付
    款設備取得他人之物四罪間，有方法結果之牽連關係，屬牽連犯，應從較重之行
    使偽造私文書罪處斷。另公訴人雖未就被告詐欺取財部分提起公訴，惟此部分犯
    行既與上開已起訴之部分有裁判上一罪之牽連關係，已如前述，而為起訴效力所
    及，本院自得併予審理，附此敘明。爰審酌被告以所竊之信用卡及提款卡刷卡簽
    帳、預借現金並盜領存款，嚴重破壞市場交易秩序，惟犯後能坦承罪行，頗有悔
    意，且所得不法財物非鉅，然其迄今仍未能賠償告訴人之損失及其前並無任何前
    科（此有被告刑案資料查註紀錄表及臺灣高等法院被告全國前案紀錄表各一份在
    卷可稽）等一切情狀，量處如主文所示之刑，並諭知易科罰金之折算標準。又被
    告並無前科，已如前述，其因一時失慮致蹈刑章，犯後已表示悔意，且與告訴人
    達成和解，願意原諒被告（參本院卷第二十七頁），信其歷此偵審程序，應知所
    警惕，而無再犯之虞，是本院認所宣告之刑，以暫不執行為適當，爰併予宣告緩
    刑二年，以勵自新。再系爭之信用卡簽帳單一式二份（發卡銀行為中華銀行、卡
    號為0000000000000000號、刷卡日期為九十一年八月七日、簽
    帳金額為一萬三千元，包括持卡人存根聯、特約商店存根聯）雖未經扣案，僅有
    第二聯特約商店存根聯影本一紙附卷存參，然既不能證明二紙存根皆已滅失，且
    其上「何雨貞」之署押各壹枚既為偽造，已如前述，自仍應依刑法第二百十九條
    之規定，為沒收之諭知。
據上論斷，應依刑事訴訟法第二百九十九條第一項前段，刑法第五十六條、第三百二
十條第一項、第三百三十九條第一項、第三百三十九條之二第一項、第二百十六條、
第二百十條、第二百十九條、第四十一條第一項前段、第五十五條、第七十四條第一
款，罰鍰罰緩提高標準條例第一條前段、第二條，判決如主文。
本案經檢察官井天博到庭執行職務
中      華      民      國      九十二      年      三    月    十三    日
                                  臺灣高雄地方法院刑事第二庭
                                      法  官    林靜梅
右正本證明與原本無異。
如不服本判決，應於判決送達後十日內，向本院提出上訴狀。
                                      書記官    洪生輝
中    華    民    國      九十二      年      三      月      十七      日
附錄本案論罪法條
刑法第三百二十條第一項
意圖為自己或第三人不法之所有，而竊取他人之動產者，為竊盜罪，處五年以下有期
徒刑、拘役或五百元以下罰金。
刑法第二百一十條
偽造、變造私文書，足以生損害於公眾或他人者，處五年以下有期徒刑。
刑法第二百一十六條
行使第二百十條至第二百十五條之文書者，依偽造、變造文書或登載不實事項或使登
載不實事項之規定處斷。
刑法第三百三十九條第一項
意圖為自己或第三人不法之所有，以詐術使人將本人或第三人之物交付者，處五年以
下有期徒刑、拘役或科或併科一千元以下罰金。
刑法第三百三十九條之二第一項
意圖為自己或第三人不法之所有，以不正方法由自動付款設備取得他人之物者，處三
年以下有期徒刑、拘役或一萬元以下罰金。


司法院資訊處製作；財團法人民間司法改革基金會備份。
